【裁判字號】    90,訴,982
【裁判日期】    900530
【裁判案由】    工商登記
【裁判全文】
臺中高等行政法院判決                                九十年度訴字第九八二號
                              .
    原      告  甲○○○○○○.
    被      告  南投縣政府
    代  表  人  乙○○
    訴訟代理人  丙○○
右當事人間因工商登記事件，原告不服經濟部中華民國九十年一月十八日經九○訴字
第○九○○六三○一七一○號訴願決定，提起行政訴訟。本院判決如左︰
    主  文
原告之訴駁回。
訴訟費用由原告負擔。
    事  實
甲、事實概要﹕
緣原告未經核准設立登記，於南投縣埔里鎮○○路○段三０六號開設「雅客藝術咖啡
」，經營視聽歌唱業務，經被告機關聯合查報小組於民國八十九年十月二十七日查獲
其無照營業。被告機關乃以原告違反商業登記法第三條之規定，依同法第三十二條第
一項之規定，於八十九年十月三十日以八九投府城商字第八九一六九０七八號函，為
「命令停業，併處新臺幣貳萬肆仟元罰鍰」之處分。原告不服，提起訴願，亦遭決定
駁回，遂提起行政訴訟。
乙、兩造之聲明﹕
一、原告訴之聲明﹕請求判決原處分及訴願決定均撤銷。
二、被告答辯之聲明﹕請求判決駁回原告之訴。
丙、兩造之陳述﹕
一、原告起訴意旨略以﹕
原告於南投縣埔里鎮○○路○段三０六號開設「雅客藝術咖啡」，原告在開設「雅客
藝術咖啡」之前，即已向被告南投縣政府申請營利事業登記，但久未蒙該府核駁﹔惟
原告亦同時向南投縣稅捐稽徵處申請稅籍登記，業經該處准予設立，並已繳交營業稅
，政府之法令多如牛毛，豈是一般民眾所能了解，既然依照法令繳交營業稅，而稅捐
稽徵機關於徵收營業稅當時，亦未告知原告應即向南投縣政府辦理商業登記始為合法
，原告認既已合法繳交營業稅，而又未奉南投縣政府駁回辦理商業登記之通知，原告
誤認為已經合法，殊料南投縣政府聯合查報小組，突於八十九年十月二十七日至原告
所經營之「雅客藝術咖啡」檢查，查獲無照營業，於八十九年十月三十日迅以八九投
府城商字第八九一六九０七八號函，為「命令停業，併處新臺幣貳萬肆仟元罰鍰」之
處分，原告奉悉之餘，甚感訝異，原告開始營業之初，從未收到應辦商業登記之通知
，而政府機構又合法開徵營業稅在先，現又突命令停止營業等之行為在後，其前後種
種矛盾，實令善良百姓難以適從，殊不知政府機構，係公法人之整體，其行為應係整
體，各自為政之心態，令人難以茍同，在未令補正之前，突令停止營業等處分，實為
不教而誅，此行為令人遺憾與不服等語。
二、被告答辯意旨略以﹕
Ａ、查商業登記法第三條規定，商業及其分支機構除第四條第一項規定外非經主管機
    關登記，並發給登記證後，不得開業。第八條規定，商業開業前應申請登記。該
    行號未依本法第八條申請取得營利事業登記證，自應依第三條規定，不得開業。
Ｂ、又商業登記法第三十二條規定，未經登記即行開業者，其行為人各處新台幣一萬
    元以上三萬元以下罰鍰，並由主管機關命令停業。經主管機關依前項規定處分後
    仍拒不停業者，得按月連續處罰。
Ｃ、該行號既違反商業登記法第三條規定，本府爰依同法第三十二條第一項規定處以
    罰鍰，應屬適法。
    理  由
按「商業及其分支機構除第四條第一項規定外非經主管機關登記，並發給登記證後，
不得開業。」、「商業開業前應申請登記。該行號未依本法第八條申請取得營利事業
登記證，自應依第三條規定，不得開業。」「未經登記即行開業者，其行為人各處新
台幣一萬元以上三萬元以下罰鍰，並由主管機關命令停業。經主管機關依前項規定處
分後仍拒不停業者，得按月連續處罰。」商業登記法第三條、第八條、第三十二條第
一項定有明文。本件原告未經核准設立登記，於南投縣埔里鎮○○路○段三０六號開
設「雅客藝術咖啡」，經營視聽歌唱業務，經被告機關聯合查報小組於民國八十九年
十月二十七日查獲其無照營業，為原告所不爭執，並有會勘紀錄表附於原處分卷可稽
，原告違章事實，應堪認定。又商業登記與稅籍登記為不同之事項，縱原告有依法取
得稅籍登記並繳納營業稅，亦未能阻卻其違反上開商業登記法第三條之違章行為，則
被告機關以原告違反商業登記法第三條之規定，依同法第三十二條第一項之規定，為
「命令停業，併處新臺幣貳萬肆仟元罰鍰」之處分，並無違誤，訴願決定予以維持，
亦無不合，原告起訴意旨求予廢棄原處分及訴願決定，非有理由，應予駁回。
據上論結，本件原告之訴為無理由，依行政訴訟法第一百九十五條第一項後段、第九
十八條第三項前段，判決如主文。
中    華    民    國     九十        年      五      月    三十         日
                    臺 中 高 等 行 政 法 院  第 四 庭
                                審 判 長 法  官      沈  應  南
                                         法  官      許  武  峰
                                         法  官      黃  淑  玲
右正本證明與原本無異。
如不服本判決，應於判決送達後二十日內向本院提出上訴書狀，其未表明上訴理由者
，應於提起上訴後二十日內向本院提出上訴理由書（須依對造人數附具繕本）；如於
本判決宣示或公告後送達前提起上訴者，應於判決送達後二十日內補提上訴理由書（
須附繕本）。未表明上訴理由者，逕以裁定駁回。
提起上訴應預繳送達用雙掛號郵票拾份(每份三十四元)。
中    華    民    國     九十        年      五      月    三十         日
                                         法院書記官  黃  靜  華


司法院資訊處製作；財團法人民間司法改革基金會備份。
